【裁判字號】    89,竹簡,291
【裁判日期】    891013
【裁判案由】    給付服務費
【裁判全文】
臺灣新竹地方法院民事判決    八十九年度竹簡字第二九一號
    原      告  北區房屋仲介股份有限公司
    法定代理人  丙  ○  ○
    訴訟代理人  乙  ○  ○
    被      告  甲  ○  ○
    訴訟代理人  廖  宜  祥  律師
右當事人間因請求給付服務費事件，本院判決如左：
    主  文
被告應給付原告新台幣肆拾捌萬元，及自民國八十九年五月三日起至清償日止按週年
利率百分之五計算之利息。
訴訟費用由被告負擔。
    事實及理由
一、原告之聲明：如主文所示。
二、事實摘要：
    原告主張被告欲以新台幣（以下同）一千六百萬元購買訴外人廖政賜所有位於新
    竹市○○路一三號房屋一幢，遂於八十九年三月二十六日委由其妻即訴外人彭明
    麗與原告簽訂買賣議價委託書，明訂委託期限至同年四月十二日止，如與廖政賜
    議價成立，被告即應支付原告四十八萬元之報酬。詎料原告依約履行，並與廖政
    賜達成議價，被告卻反悔不願購買，但仍簽立同意書願支付前開服務費用予原告
    ，爰依契約法律關係請求被告給付四十八萬元，及自八十九年五月三日起至清償
    日止，按週年利率百分之五計算之利息等語，並提出買賣議價委託書、同意書、
    存證信函、房地產專任委託銷售契約書影本一份、中國時報影本二十七份、國家
    藝術園區第二屆第二十次委員會議影本、電話錄音譯文各一份為證。被告則以其
    雖確曾與原告簽立買賣議價委託書，惟因原告隱瞞該系爭房屋尚有產權及公設問
    題在法院訴訟繫屬之事實，有違誠信，原告自得拒絕購買該屋，惟原告不但持被
    告先前為簽訂買賣議價委託書時所簽立之本票交付廖政賜，使其持該本票向被告
    請求給付未果，且原告代理人林合湧尚以脅迫方式令被告於同年四月五日出具同
    意書，惟該同意書業經被告依法撤銷，而被告亦未曾與出賣人廖政賜簽訂買賣契
    約，是原告自不得依約向被告請求報酬等語置辯，並提出買賣議價委託書、臺灣
    高等法院八十八年度上字第四四八號判決、中國時報影本、成交確認及暫停出具
    通知單各一份、存證信函影本二份為證。
三、法院之判斷：
  （一）按當事人主張有利於己之事實者，就其事實，有舉證之責任，民事訴訟法第
        二百七十七條定有明文，合先敘明。
  （二）查兩造於八十九年三月二十六日簽立買賣議價委託書，由被告委託原告就位
        於新竹市○○路一三號之房屋，與其所有權人即訴外人廖政賜協議該屋之買
        賣價額，被告復於同年四月五日簽立同意書之事實，業據原告提出買賣議價
        委託書一份為證，復為兩造所不爭，自堪信為真正，惟被告辯稱原告隱瞞系
        爭房屋因有產權及公設問題，並於法院有訴訟繫屬之事實，原告之行為顯有
        違誠信原則，且原告於八十九年四月五日以脅迫方式令被告簽立同意書，該
        同意書係被告於意思表示不自由情形下所簽立，並業經被告撤銷，且被告亦
        未與廖政賜簽立不動產買賣契約，故原不得向被告請求四十八萬元之服務費
        云云。是本件所應審究者厥為被告是否係受原告代表林合湧脅迫而簽立該同
        意書？原告是否有欺瞞被告即違反受任人事務處理之情形？及被告是否仍負
        有給付原告上開服務費之義務？茲分敘如下：
    １．按，因被詐欺或脅迫而為意思表示者，表意人得撤銷其意思表示，民法第九
        十二條第一項定有明文。另按，被詐欺而為意思表示者，依民法第九十二條
        第一項之規定，表意人固得撤銷其意思表示，惟主張被詐欺而為表示之當事
        人，應就此項事，負舉證責任，最高法院四十四年臺上字第七五號著有判例
        可資參照。詐欺與脅迫其行為態樣雖有不同，惟均係使表意人為不自由之意
        思表示，故於脅迫情形，前揭判例亦同有適用，其理自明。本件被告辯稱：
        原告代理人即訴外人林合湧於八十九年四月五日以脅迫方式命被告簽立同意
        書，使其負擔四十八萬元之債務，惟被告已於同年五月二十六日以新竹市○
        ○街郵局第六三七號存證信函向原告撤銷該意思表示，被告對原告自無再負
        有給付服務費之義務，且原告於訴外人廖政賜委託出售房屋期間仍然刊登該
        屋出售廣告，足見原告與廖政賜間之成交確認及暫停出售通知單係原告與廖
        政賜私擅撰具，顯有以此脅迫被告出具前揭同意書之事實，故被告確係因原
        告之脅迫而簽立該同意書云云，並提出該存證信函、八十九年五月七日中國
        時報影本各一份為證。惟查，被告辯稱原告有脅迫其書立同意書之事實業經
        原告所否認，揆諸前揭法律規定，自應由被告負舉證責任，被告雖以上開存
        證信函向原告表明撤銷其同意書之意思表示，然該存證信函僅能證明被告確
        實曾發存證信函撤銷其意思表示之事實，對原告是否曾以脅迫之行為迫令其
        簽立上開同意書之事實，則無從為積極之證明；又被告所提出之報紙廣告，
        僅係原告刊登出售房屋之廣告，亦無從證明原告有何脅迫行為，且被告對原
        告於八十九年九月八日庭呈電話錄音譯文復未爭執並提出反證，此外，被告
        亦無法舉出其他證據證明原告有脅迫之行為，是被告空言主張原告有脅迫之
        行為云云，顯未盡舉證之責，難認被告之主張有理由。
    ２．次按稱委任者，謂當事人約定，一方委託他方處理事務，他方允為處理之契
        約；次按，受任權限，依委任契約之訂定。未訂者，依其委任事務之性質定
        之，民法第五百二十八條、第五百三十二條前段定有明文。查，本件兩造於
        八十九年三月二十六日所訂立之買議價委託書第一條約定：「甲方（即原告
        ）欲以總價新台幣壹仟陸佰萬元整買受坐落於新竹市○○路一三號房屋連地
        乙戶，茲委託乙方（即被告）向賣方議價，乙方同意之」，有該買賣議價委
        託書附卷可稽，是原告顯係受被告之委任，其權限，則在處理被告與出賣人
        即廖政賜有關房屋買賣價金之議價部分而不及於其他。次查，系爭房屋確實
        因產權與公設問題而曾涉訟，惟涉訟之當事人係訴外人恆嘉建設股份有限公
        司（系爭房屋建商，下簡稱恆嘉公司）與葉蔡秀雲，有臺灣高等法院八十八
        年度上字第四四八號民事判決在卷足按，是原告受委任之權限既僅在為被告
        與該屋所有權人廖政賜商議該屋之買賣價額，則該屋是否有瑕疪？是否曾涉
        訟？即不在原告受委任處理事務應注意之範圍內，該屋之實際情形如何，仍
        應由原告自行查考。且觀上揭高等法院判決書之內容，顯係就系爭房屋尚在
        預售階段時，嘉恆公司未依宣傳廣告、承諾及契約內容興建房屋而爭執涉訟
        ，不但與廖政賜無涉，亦與本件被告購買該屋時，該屋已經興建完成不同，
        被告應足以瞭解該屋之實際情形以決定是否購買該屋，不能將依法自已應負
        之注意義務擴張解釋及於原告，故被告辯稱原告有欺瞞之嫌而得拒絕給付服
        務費，尚難認為有理由，遑論原告係依被告所書立之同意書而為本件請求，
        被告所辯自不足採。
    ３．從而，原告被告書立之同意書，主張被告應給付四十八萬元及自八十九年五
        月三日起至清償日止，按週年利率百分之五計算之利息即有理由，應予准許
        。
四、本件事證已臻明確，兩造其餘之攻擊、防禦方法及舉證，核與判決無影響，爰不
    一一論述，併此敘明。
五、據上論結，本件原告之訴為有理由，依民事訴訟法第四百三十六條第二項、第七
    十八條，判決如主文。
中      華      民      國    八十九    年      十      月     十三     日
                                      臺灣新竹地方法院新竹簡易庭
~B法      官  林南薰
右為正本係照原本作成。
如對本判決上訴，須於判決送達後二十日內向本院提出上訴狀（須按他造當事人之人
數附繕本）。
~B法院書記官  林淑瑜
中      華      民      國    八十九    年      十      月     十三     日


司法院資訊處製作；財團法人民間司法改革基金會備份。
